臺灣板橋地方法院刑事判決　　　　　　　94年度易字第1052號
公　訴　人　臺灣板橋地方法院檢察署檢察官
被　　　告　丁　○
上列被告因妨害名譽案件，經檢察官聲請以簡易判決處刑（93年
度偵字第13915 號），本院認不宜依簡易判決處刑，改適用通常
程序審判，並判決如下：
    主  文
丁○無罪。
    理  由
一、公訴意旨略以：被告丁○與告訴人乙○○係臺北縣中和市○
    ○路79號「捷運公園社區」之住戶，被告竟基於侮辱他人之
    故意，於民國92年10月27日晚間9 時許，在前開社區警衛室
    門口，以「係吃軟飯的人」之言詞，公然侮辱告訴人，因認
    被告涉犯刑法第309 條第1 項之公然侮辱罪嫌。
二、按犯罪事實應依證據認定之，無證據不得認定犯罪事實，又
    不能證明被告犯罪或其行為不罰者，應諭知無罪之判決，刑
    事訴訟法第154 條第2 項、第301 條第1 項分別定有明文。
    次按告訴人之告訴，係以使被告受刑事訴追為目的，是其陳
    述是否與事實相符，仍應調查其他證據以資審認，亦據最高
    法院52年台上字第1300號判例意旨闡釋甚明。而認定犯罪事
    實所憑之證據，雖不以直接證據為限，間接證據亦包括在內
    ；然而無論直接或間接證據，其為訴訟上之證明，須於通常
    一般之人均不致有所懷疑，而得確信其為真實之程度者，始
    得據為有罪之認定（最高法院76年台上字第4986號判例意旨
    參照）。至所謂公然侮辱，係指於特定或不特定多數人得以
    共見共聞之狀態下，未指明具體事實，而以言語、文字、圖
    畫或舉動直接對人詈罵、嘲笑或其他表示足以貶損他人評價
    之意思而言，且必以行為人主觀上具有侮辱他人之故意，始
    足當之。
三、公訴人認被告涉犯公然侮辱罪嫌，無非係以被告之供述、告
    訴人之指訴及證人丙○○之證述為據。訊之被告固坦承於上
    開時、地與告訴人對話過程，曾有「吃軟飯的人」之用語，
    惟堅詞否認有何公然侮辱犯行，辯稱：當日伊於「捷運公園
    社區」警衛室偶遇告訴人，為探究告訴人與之交惡之原因，
    於對話中告以：伊聽聞他人稱告訴人為「吃軟飯的人」時，
    猶為之辯護之情，以表明維護告訴人之立場，並無侮辱告訴
    之故意等語。
四、經查：
  (一)被告於92年10月27日晚間9 時許，在「捷運公園社區」警衛
    室偶遇告訴人，而告以：據他人稱告訴人為吃軟飯之人等情
    ，業據被告供承明確，核與告訴人指訴之情節相符，證人丙
    ○○於本院審理時亦為相同之證述，自堪予以認定。被告既
    非以「吃軟飯的人」之用語直接謾罵告訴人，而係轉述他人
    所為「吃軟飯的人」之言詞，則其是否藉此表達貶損告訴人
    評價之意，或僅單純與告訴人溝通意見，即應就其陳述之前
    後文及對話時之態度、語調、情緒等客觀情狀審認之。
  (二)證人甲○於本院審理時具結證稱：「當天晚上我與被告一起
    ... ，看到告訴人在警衛室裡面，現場還有丙○○在警衛室
    裡面... ，被告是在外面，告訴人在警衛室裡面... ，當時
    我站在被告右後方，他們聊了多久我沒有算時間，聊的內容
    ，我只聽到被告對告訴人說以前都會打招呼，現在為什麼告
    訴人都不理我（指被告），還聽到被告說他是告訴人兒子的
    英文老師，被告對告訴人的兒子很好，被告說聽到有人說告
    訴人是吃軟飯的，被告還說我們鄰居這麼久，知道你很有錢
    ，不可能這樣。以上被告就是這樣講。」等語（見本院94年
    11月3 日審判筆錄）。證人甲○於本案發生時曾在場見聞，
    復為被告之男友，其於案發後與被告討論共同經歷之事，實
    屬人情之常，並不必然於討論過程受誤導，而將未曾經歷之
    事誤引為其個人經驗，況證人甲○業已具結，其經交互詰問
    程序所為證述亦無瑕疵可指，並與經隔離訊問時被告之供述
    相符，自應認其證言有相當之證明力。被告辯稱：伊係為究
    明告訴人與之交惡之原因，而於對話中告以曾聽聞他人稱告
    訴人為「吃軟飯的人」，並為之辯護之情等語，與證人甲○
    證述之情節相符，應屬信而有徵。
  (三)且證人丙○○於本院審理時結證稱：「乙○○在與我講話，
    被告就打開我後面的窗戶，約離我1 公尺，他們2 個人有大
    、小聲，我聽到被告說：『說吃軟飯』，前面太小聲我沒有
    聽到，告訴人就站起來說你說這個話要負責任。」、「告訴
    人說你要負責任之後，被告就離開了。」、「（問：其2 人
    談話約多久？）約2 分鐘。」等語，足見被告在「捷運公園
    社區」警衛室遇告訴人，係先與之交談逾1 分鐘後，始為前
    開據聞他人稱告訴人為「吃軟飯的人」之陳述；告訴人所指
    ：被告見告訴人在社區警衛室與證人丙○○閒聊，當即至警
    衛室外向警衛室內大叫：聽人說告訴人係吃軟飯的人等情狀
    ，與事實並不相符。證人丙○○復具結證稱：「（問：這2
    分鐘他們2 人有無吵架？）沒有。如果有吵架我一定會注意
    。」等語，證人甲○亦結證稱：「... 當時雙方的語氣不是
    在吵架。」等語（以上證人丙○○、甲○之證述，均見本院
    94年11月3 日審判筆錄），俱徵被告與告訴人對話過程中，
    並未發生任何爭執，則被告於與告訴人正常交談近2 分鐘後
    ，驟然基於侮辱他人之故意，以「吃軟飯的人」之言詞詆毀
    告訴人，豈非唐突，而有悖於一般人對話交談之常理。
  (四)至證人丙○○雖證稱：「（問：從頭到尾你所聽到的對話內
    容，被告說：「吃軟飯」這句話音量較其他音量高？）是的
    。」等語，惟其復結證稱：「（問：你正在與乙○○講話，
    突然被告出現，你只聽到被告講4 個字「說吃軟飯」，前後
    文沒有聽到？）是的。」、「（問：... 為何你不能聽到全
    部的談話？）我並沒有專心在聽。」、「如果有吵架我一定
    會注意。」等語（以上見本院前揭審判筆錄），益徵證人丙
    ○○於被告與告訴人對話過程中，因認渠2 人並無爭執之異
    狀，而未予注意，則其能否正確判斷被告談話始末之音量變
    化，已有可疑；況人對於音調高低、音量大小之體驗，每因
    個人感受而異，猶難以證人丙○○前開證述，逕認被告有強
    調「吃軟飯的人」之用語之意。
五、綜上所述，被告於上開時、地與告訴人對話過程，雖曾引用
    「吃軟飯的人」之客觀上足以貶損告訴人評價之用語，惟被
    告係轉述他人所言，並非以該言詞直接辱罵告訴人，而依其
    與告訴人對話過程氣氛平和，並無爭執之異狀，且除上開言
    詞外，其間尚有近2 分鐘之其他交談內容等客觀情狀，實無
    從排除被告係引用他人所指告訴人為吃軟飯之人一事，與之
    溝通意見之可能。而告訴人除「吃軟飯的人」之用語外，就
    與該詞句緊鄰銜接之前後文及其與被告間近2 分鐘之其餘談
    話內容，未有隻字片語，不無斷章取義之嫌，另證人丙○○
    於被告與告訴人交談過程，除「說吃軟飯」4 字外，就該2
    人絕大多數談話內容概無所悉，本件依告訴人所指及證人丙
    ○○證述之情節，實不足以形成被告轉述他人所稱告訴人係
    「吃軟飯的人」之言詞時，主觀上有侮辱告訴人之故意之確
    信。此外，復查無其他積極證據足資證明被告確犯公然侮辱
    罪，揆諸首開法條規定及說明，核屬不能證明被告犯罪，即
    應為無罪之諭知，以昭審慎。
據上論斷，應依刑事訴訟法第301 條第1 項、第452 條，判決如
主文。
本案經檢察官蔡元仕到庭執行職務。
中　　華　　民　　國　　94　　年　　11　　月　　17　　日
                        臺灣板橋地方法院刑事第一庭
                            審判長法　官  鄭  水  銓
                                  法　官  陳  福  來
                                  法　官  廖  怡  貞
以上正本證明與原本無異
如不服本判決應於送達後10日內向本院提出上訴狀
                                  書記官　陳  淑  芳
中　　華　　民　　國　　94　　年　　11　　月　　17　　日
